最　高　行　政　法　院　判　決
　　　　　　　　　　　　　94年度判字第01453號
上　訴　人　臺灣警察專科學校
代　表　人　丙○○
訴訟代理人　葉秀美律師
被 上訴 人　甲○○
　　　　　　乙○○
上列當事人間因償還公費事件，上訴人對於中華民國93年6月18
日高雄高等行政法院93年度簡字第156號判決，提起上訴。本院
判決如下：
　　主  文
原判決廢棄，發回高雄高等行政法院。
　　理  由
一、上訴人於原審起訴主張略以：被上訴人甲○○係上訴人警員
    班第119期未役第3中隊畢業學生，因擔任警職未滿規定年限
    ，經辭職在案。依入學志願書之約定，被上訴人甲○○應賠
    償在校訓練期間即自民國78年11月14日至79年10月30日止，
    所領薪俸、津貼、實物及所有訓練費計新台幣（下同）174,
    094元，然上訴人迄今均未受償。又被上訴人甲○○入學時
    覓得被上訴人乙○○為其保證人，保證被上訴人甲○○應負
    之賠償責任。據上，上訴人自得依行政訴訟法第8條第1項規
    定，請求被上訴人賠償等語。
二、被上訴人則以：本件上訴人請求被上訴人償還之公費，已經
    被上訴人之父陳明清（已故）於80年12月間繳清，何況上訴
    人歷經13年才請求被上訴人償還公費，相關事證早已無從查
    考，於情於理，均有未合等語，求為判決駁回上訴人之訴等
    語，資為抗辯。
三、原審斟酌全辯論意旨及調查證據之結果，略以：查上訴人為
    警員缺額補充目的，以公費教育方式，培養人才，並經學校
    與公費學生訂立契約，其性質上應屬行政契約，本件上訴人
    就警員訓練培育事宜，與被上訴人甲○○定有入學志願書，
    並與被上訴人乙○○定有保證書等書面契約；嗣被上訴人甲
    ○○擔任警職未滿規定年限，於79年11月間即已離職之事實
    ，有入學志願書、保證書、上訴人80年5月24日警專教字第
    20988號函足憑，復為兩造所不爭執，應堪信實。次查，行
    政程序法第131條第1項顯然係行政法公法上權利消滅時效法
    理之明文化，是參酌該規定時效制度之法理，本件上訴人所
    主張之被上訴人甲○○任職未滿規定年限之行政契約債務不
    履行損害賠償責任，既屬公法上請求權性質，自應有消滅時
    效制度之適用。又行政程序法固於90年1月1日始施行，然本
    件上訴人所據以主張之債務不履行損害賠償請求權，依被上
    訴人甲○○79年11月間即已離職之事實，該公法上請求權早
    自79年11月起即已成立，乃觀諸司法院釋字第474號解釋意
    旨，系爭損害賠償請求權既成立於行政程序法施行前，其時
    效期間自應類推適用公務人員退休法、公務人員撫卹法等關
    於退休金或撫卹金等公法上債權之請求權消滅時效期間即5
    年之規定。況且公法上損害賠償請求權既屬公法上債權之一
    種，有與之性質相近之同屬公法上請求權之公務人員退休法
    、公務人員撫卹法所定時效規定可類推適用，自無類推適用
    性質較遠之民法15年一般時效規定之理。良以行政機關挾其
    豐沛之行政資源，若怠於行使權利達十餘年，而相對人所保
    存之相關證據已有流失之虞之情形外，尚可對相對人據以主
    張公法契約上損害賠償請求權，如此結論自不合法理。參諸
    行政程序法第131條第2項規定，我國公法上消滅時效，係採
    原權利因時效完成而完全消滅之規定。至消滅時效之起算點
    ，因公法上其他法律並無相關規定，故仍應適用一般原則，
    自請求權可行使之時起算。本件公法契約債務不履行賠償請
    求權之時效期間既應為5年，而時效之起算點，以上訴人請
    求權可行使之時即被上訴人甲○○離職之日開始起算，本件
    即應自79年11月1日之翌日即79年11月2日起算消滅時效，至
    84年11月1日即已滿5年。是上訴人於93年4月16日始提起一
    般給付之訴，顯已逾5年之時效期間。是上訴人於時效完成
    已無債權情形下，再對被上訴人請求償還公費，即有未合，
    因而駁回上訴人之訴。
四、本院經核原判決固非無見。惟查行政機關基於其法定職權，
    為達特定之行政上目的，於不違反法律規定之前提下，自得
    與人民約定提供某種給付，並使接受給付者負合理之負擔或
    其他公法上對待給付之義務，成立行政契約關係。而警察專
    科學校與公費學生間依內政部訂頒之「中央警官學校警察專
    科學校暨警察學校畢業學生服務年限辦法」第5條規定「各
    校畢業學生在界務年限內離職者，應賠償學期間全部費用，
    其無力賠償或無法追繳者，由保證人賠償。」所訂之契約，
    其性質自屬行政契約。次查行政程序法第131條第1、2項雖
    規定「公法上之請求權，除法律有特別規定外，因5年間不
    行使而消滅。公法上請求權，因時效完成而當然消滅。」但
    行政程序法係自90年1月1日施行，參諸司法院釋字第474號
    解釋意旨及法務部90年3月22日法90令字第008617號函釋意
    旨，行政程序法施行前已發生公法上請求權之消滅時效期間
    ，不適用行政程序法第131條第1項規定，應依行政程序法施
    行前有關法規之規定，無相關法規規定者，得類推適用民法
    消滅時效之規定。則本件上訴人償還公費請求權之時效期間
    應為15年，而上訴人請求權自被上訴人甲○○離職即79年11
    月起算消滅時效，至上訴人於93年4月16日提起本件訴訟，
    未滿15年，尚無公法請求權因時效屆滿而消滅之情事。原判
    決認以本件公法請求權之時效期間為5年，已因時效屆滿而
    消滅，適用法律不無違誤。上訴意旨指摘原判決不當，為有
    理由，應將原判決廢棄。末查被上訴人於原審辯稱系爭公費
    已由其父陳明清於80年12月間繳清，是否屬實，自有查明之
    必要，爰發回原法院詳為調查後，另為適法之裁判。
據上論結，本件上訴為有理由，依行政訴訟法第256條第1項、第
260條第1項，判決如主文。
中    華    民    國    94    年    9     月   22     日
                  第三庭審判長法  官　徐　樹　海
                              法  官　吳　錦　龍
                              法  官　黃　合　文
                              法  官　林　茂　權
                              法  官  鄭  小  康
以  上  正  本  證  明  與  原  本  無  異
中    華    民    國    94    年    9    月    22     日
　　　　　　　　　　　　　　　書記官　王　褔　瀛
